臺灣高等法院臺中分院刑事判決
110年度上訴字第987號
上  訴  人  
即  被  告  鍾正飛


上列上訴人即被告因妨害秩序等案件，不服臺灣臺中地方法院10
9年度訴字第2492號中華民國109年11月24日第一審判決（起訴案
號：臺灣臺中地方檢察署109年度偵字第24006號），提起上訴，
本院判決如下：
    主  文
上訴駁回。
鍾正飛緩刑參年，緩刑期間應付保護管束，並命其依執行檢察官
所指定之政府機關、政府機構、行政法人、社區或其他符合公益
目的之機構或團體，提供陸拾小時之義務勞務，及接受法治教育
壹場次。
    事  實
一、鍾正飛與吳孝儀、蔡昌訓、葉柚萌（後三人均業經原審判決
    確定）等4人，於民國109年8月2日凌晨4時56分許，共同前
    往址設臺中市○○區○○○街00號3樓「享溫馨KTV」之包廂聚餐
    唱歌。其間，葉柚萌在上址遇見涂孟玉，因先前嫌隙而互起
    口角後，葉柚萌返回至該包廂並糾集鍾正飛、吳孝儀及蔡昌
    訓等人為其助勢教訓涂孟玉及林啟揚（更名為林奇鋒），鍾
    正飛即與吳孝儀、蔡昌訓、葉柚萌共同基於妨害秩序之犯意
    聯絡，在「享溫馨KTV」內供公眾出入通道上，由鍾正飛持
    辣椒水一罐噴灑，蔡昌訓則持可供作兇器使用之西瓜刀一把
    揮舞，葉柚萌、吳孝儀2人以徒手方式，共同與林啟揚、涂
    孟玉2人相互鬥毆，致鍾正飛、蔡昌訓、林啟揚及現場民眾
    張瑞哲等人（上揭之人傷害罪部分均未據告訴），各受有身
    體多處挫傷等傷害；葉柚萌（其於原審審理中對被告涂孟玉
    撤回傷害告訴，已經原審為不受理判決）則受有頭部、腹壁
    、左側肩膀、右側上臂左側大腿及踝部挫傷等傷害，而以此
    方式，實施強暴行為，妨害公共秩序及公眾安寧。嗣警據報
    到場處理，當場扣得蔡昌訓所有之西瓜刀一把，方查獲上情
    。
二、案經臺中市政府警察局第六分局報請臺灣臺中地方檢察署檢
    察官偵查起訴。
    理  由
壹、程序方面
　　檢察官、上訴人即被告鍾正飛（下稱被告）於本院行準備程
    序時，對於本案下述具傳聞性質之證據資料，均同意具有證
    據能力，迄言詞辯論終結前復未聲明異議，且本案所引用之
    非供述證據，亦屬合法取得，本院審酌該等證據作成及取得
    之程序均無違法之處，依法均可作為認定犯罪事實之證據。
貳、認定犯罪事實所憑之證據及理由
　　上揭犯罪事實，業據被告於偵查、原審及本院審理時坦白承
    認（偵卷第31-35、177-181頁；原審卷第83、95頁；本院卷
    第120頁），核與共同被告蔡昌訓（偵卷第25-29、177-181
    、241-242頁）、葉柚萌（偵卷第37-42頁；原審卷第83、95
    頁）、吳孝儀（偵卷第43-47頁；原審卷第83、95頁）於偵
    查及原審之陳述；證人即被害人林啟揚（偵卷第49-54、177
    -181、271-273頁）及證人張瑞哲（偵卷第55至58頁）、黃
    群浩（偵卷第59至62頁）各於偵查中證述之情節大致相符，
    是堪認被告前揭任意之自白與事實相符，而得為證據。此外
    ，復有臺中市政府警察局第六分局市政派出所職務報告（偵
    卷第21頁）、蔡昌訓之臺中市政府警察局109年8月2日搜索
    扣押筆錄、扣押物品目錄表、扣押物品收據（偵卷第63-69
    頁）、葉柚萌之中山醫學大學附設醫院診斷證明書(109年8
    月2日)（偵卷第71頁）、現場監視器攝錄影像擷取照片（偵
    卷第73-89頁）、臺中市政府警察局第六分局109年8月27日
    中市警六分偵字第1090114065號函暨⑴臺中市政府警察局第
    六分局證物採驗報告（偵卷第247-257頁）、⑵蔡昌訓、林啟
    揚之勘察採證同意書（偵卷第259-261頁）、⑶臺中市政府警
    察局109年8月24日中市警鑑字第1090060807號鑑定書（偵卷
    第263-265頁）等件可憑。本件事證已經明確，被告上開犯
    行可以認定屬實，應依法論科。
參、論罪之理由
一、按刑法第149 條、第150 條係以「在公共場所或公眾得出入
    之場所有「聚集三人以上」之行為資為構成要件，即指行為
    人無論在何處（遠端或現場）、以何種聯絡形式（面談、電
    子通訊、網路或社群軟體等），或以主動與被動參與，抑或
    事前約定或臨時起意，而達三人以上之相聚集合之行為，均
    屬本條所稱聚集行為，但非指單純指三人以上「同時在場」
    之客觀狀態而言。換言之，經由自己主動聯繫、邀約他人，
    或者自己受他人邀約、召喚後，彼等共同或分別前往同一公
    共或公眾得出入之場所，並匯聚一起，且集合人數達三人以
    上。又此行為人對於其等聚集行為中，主觀上對於將有實施
    強暴脅迫手段，亦應有認識，方足以成立此罪。又共同被告
    葉柚萌糾集被告、吳孝儀、蔡昌訓至上址處所為其聲張助勢
    ，被告、蔡昌訓分持辣椒水、西瓜刀前往，並實際為揮舞、
    噴灑或出手毆打，即可認其等於聚集過程中，主觀上已有將
    對他人施以強暴或脅迫之認識或故意甚明。
二、核被告前揭所為，係犯刑法第150條第2項第1款之意圖供行
    使之用而攜帶兇器在公眾得出入之場所聚集實施強暴罪。
三、按犯刑法第150條第1項之在公眾得出入之場所聚集實施強暴
    罪前項之罪，而有之情形者，得加重其刑至二分之一：一、
    意圖供行使之用而攜帶兇器或其他危險物品犯之。二、因而
    致生公眾或交通往來之危險。同法條第2項定有明文。是上
    開得加重條件，屬於相對加重條件，並非絕對應加重條件，
    是以，事實審法院得參酌當時客觀環境、犯罪情節及危險影
    響程度、所扮角色等事項，綜合權衡考量是否有加重其刑之
    必要性。查本件緣起葉柚萌突然於上址遇見涂孟玉而互起口
    角衝突，方臨時起意聚集4人，人數非多或有持續增加之情
    而難以控制，其等衝突時間亦短暫，且僅蔡昌訓一人持西瓜
    刀揮舞，本件被告係持辣椒水並未持兇器或其他危險物品甚
    明。因此，本件被告所犯情節雖侵害社會秩序安全，但無嚴
    重或擴大現象，本院認為尚無予以加重其刑之必要性。
四、按刑之量定，為求個案裁判之妥當性，法律固賦予法院裁量
    權，但此項裁量權之行使，除應依刑法第57條規定，審酌行
    為人及其行為等一切情狀，為整體之評價，並應顧及比例原
    則與平等原則，使罪刑均衡，輕重得宜，以契合社會之法律
    感情。又刑法第59條之酌量減輕其刑，必於犯罪之情狀，在
    客觀上足以引起一般之同情，認為顯可憫恕，且即予宣告法
    定最低度之刑，猶嫌過重者，始有其適用。查被告雖坦認犯
    行，並與被害人涂孟玉、林啟揚、張瑞哲達成和解，然被告
    僅因相挺友人即恣意參與聚眾鬥毆，危害公共秩序。又刑法
    第150條第2項第1款、第1項後段規定，法定刑為6月以上5年
    以下有期徒刑（得加重其刑至二分之一），而被告所犯上開
    犯行，縱加重其刑（即有期徒刑7月以上），亦難認有何「
    情輕法重」之情事。從而，被告本案所為與刑法第59條所規
    定之要件，已有不符，自無依該條酌減其刑之適用。是被告
    請求依刑法第59條規定酌減刑度等語，尚難採憑。
肆、駁回上訴之理由
　　原審以被告犯意圖供行使之用而攜帶兇器在公眾得出入之場
    所聚集實施強暴罪之犯行事證明確，適用相關規定，並敘明
    其量刑及宣告沒收與否之依據（原審判決第5-7頁)。經核原
    審之認事用法均無違誤，量刑亦屬妥適。被告上訴請求應適
    用刑法第59條減刑等語，就原判決已詳細論述說明之事項，
    依憑己見，任意指摘，其上訴為無理由，應予駁回。
伍、被告前因故意犯罪受有期徒刑以上刑之宣告，執行完畢或赦
    免後，五年以內未曾因故意犯罪受有期徒刑以上刑之宣告，
    有臺灣高等法院被告前案紀錄表可憑，素行尚可。且本件被
    告犯後坦承犯行，並已與涂孟玉、林啟揚、張瑞哲達成和解
    且給付賠償金完畢，有和解書3份在卷可證（本院卷第37至3
    9頁），堪認被告有相當悔意，並考量本件犯罪情節非重大
    ，信其經此教訓，當知警惕而無再犯之虞。本院綜核各情，
    認所宣告之刑，認以暫不執行為適當，依刑法第74條第1項
    第1款規定，併予宣告緩刑3年。另為使其日後知法守法，並
    對社會有所貢獻，依第93條第1項第2款之規定，諭知緩刑期
    間付保護管束，及命其依執行檢察官所指定之政府機關、政
    府機構、行政法人、社區或其他符合公益目的之機構或團體
    ，提供60小時之義務勞務（此義務勞務執行方法，核屬執行
    事項，應由檢察官執行）及參加法治教育1場次，以勵自新
    。　　
據上論斷，應依刑事訴訟法第368條，判決如主文。
本案經檢察官林依成提起公訴，檢察官鍾宗耀到庭執行職務。
中　　華　　民　　國　　110 　年　　9 　　月　　28　　日
        　　刑事第三庭    審判長法　官  邱  顯  祥      
　　　　　　　　　　　　　　    法　官  楊  欣  怡      
　　　　　　　　　　　　　　　  法　官  李  明  鴻      
以上正本證明與原本無異。                                
如不服本判決應於收受送達後二十日內向本院提出上訴書狀，其
未敘述上訴之理由者，並得於提起上訴後二十日內向本院補提理
由書（均須按他造當事人之人數附繕本）「切勿逕送上級法院」
。因疫情而遲誤不變期間，得向法院聲請回復原狀。          
　　　　　　　　　　　　 　　　 書記官  陳  慈  傳      
　　　　　　　　　　　　　　　　
中　　華　　民　　國　　110 　年　　9 　　月　　28　　日
附錄本案論罪科刑法條全文：
中華民國刑法第150條
在公共場所或公眾得出入之場所聚集三人以上，施強暴脅迫者，
在場助勢之人，處 1 年以下有期徒刑、拘役或 10 萬元以下罰
金；首謀及下手實施者，處 6 月以上 5 年以下有期徒刑。
犯前項之罪，而有下列情形之一者，得加重其刑至二分之一：
一、意圖供行使之用而攜帶兇器或其他危險物品犯之。
二、因而致生公眾或交通往來之危險。